【裁判字號】    97,消債更,714
【裁判日期】    981225
【裁判案由】    更生事件
【裁判全文】
臺灣士林地方法院民事裁定           97年度消債更字第714號
債  務  人  甲○○○○○○
代  理  人  胡鳳嬌律師
上列當事人聲請更生事件，本院裁定如下：
    主  文
債務人盧柏豪自中華民國九十八年十二月三十日十七時起開始更
生程序。
命司法事務官進行本件更生程序。
    理  由
一、按債務人不能清償債務或有不能清償之虞，且無擔保或無優
    先權之債務總額未逾新臺幣（下同）1,200 萬元者，於法院
    裁定開始清算程序或宣告破產前，得向法院聲請更生，觀諸
    同條例第3 條、第42條第1 項規定自明。又法院開始更生程
    序之裁定，應載明其年、月、日、時，並即時發生效力。法
    院開始更生或清算程序後，得命司法事務官進行更生或清算
    程序，必要時得選任律師、會計師或其他適當之自然人或法
    人一人為監督人或管理人，復為同條例第45條第1 項、第16
    條所明定。
二、本件聲請意旨略以：伊無資產，每月薪資收入3 萬3,434 元
    ，而債務總額為85萬9,810 元，有不能清償債務之虞，前已
    提出債權人清冊，以書面向最大債權金融機構臺灣新光商業
    銀行股份有限公司（下稱新光銀行）請求協商，惟協商不成
    立。且伊無擔保或無優先權之債務總額未逾1,200 萬元，復
    未經法院裁定開始清算程序或宣告破產，爰向本院聲請更生
    云云。
三、經查：
  (一)債務人盧柏豪所主張之上開事實，除每月薪資收入外，業據
    提出財政部臺灣省北區國稅局財產歸屬資料清單、債務人全
    戶戶籍謄本、財團法人金融聯合徵信中心當事人綜合信用報
    告－協商前置專用債權人清冊、前置協商不成立通知書、95
    、96年度綜合所得稅各類所得資料清單、財政部臺灣省北區
    國稅局財產歸屬資料清單、民國96年12月至97年7 月之薪資
    轉帳證明、勞工保險被保險人投保資料表等件為證（見本院
    卷第28、50、55至57、115 、143 、144 頁），且經本院依
    職權向最大債權金融機構新光銀行函查協商過程等情屬實，
    有該銀行97年10月27日民事陳報狀在卷可按（見本院卷第11
    2 、113 頁），堪認為真正。
  (二)聲請人固主張每月必要支出包括：生活必要支出1 萬3,349
    元（包括：房租6,000 元、電費594 元、水費253 元、瓦斯
    費190 元、電話費499 元、膳食費3,600 元、勞健保費2,21
    3 元）及其配偶鍾姍樺之扶養費5,100 元（見本院卷第152
    頁）。惟查，聲請人與其配偶鍾姍樺及2 未成年子女共同居
    住，則上開家庭生活費用（即房租、水、電、電話、瓦斯費
    等）中僅其中1/ 4屬聲請人個人之必要生活支出，其餘3/4
    分屬其配偶鍾姍樺及2 未年成子女之個人必要生活支出。而
    鍾姍樺每月平均收入8,444 元，有其財政部臺灣省北區國稅
    局97年度綜合所得稅各類所得資料清單，是其自應負擔個人
    之必要生活費用，而無受聲請人扶養之必要，故上開配偶扶
    養費5,100 元自應剔除。又聲請人自陳其已將子女之個人必
    要生活支出計入渠等扶養費中（見本院卷第152 頁）。從而
    ，聲請人每月應負擔之必要生活支出包括上開家庭生活費之
    1/4 即1,884 元、膳食費3,600 元、勞健保費2,213 元，合
    計7,697 元。
  (三)又聲請人主張應受扶養人即其子盧霈瑄、盧玟瑩之每月扶養
    費用各1 萬2,785 元乙節：按「扶養之程度，應按受扶養權
    利者之需要，與負扶養義務者之經濟能力及身分定之。」民
    法第1119條定有明文。次按消債條例之立法目的在使不幸陷
    入經濟困境之人得以清理債務、重建生活，並於清理過程中
    保有符合人性尊嚴之最低基本生活，而非維持債務人過去慣
    常之寬逸生活，故於評估債務人之清償債務能力時，不得由
    債務人任意主張其基本生活費用之數額。故參酌聲請人目前
    負債現況及每月實際收入情形，其應受扶養人之每月扶養費
    用應以內政部主計處所公布98年度臺北縣最低生活費為1 萬
    792 元為準。從而，聲請人所陳上開扶養費用顯屬過高，應
    以每人每月1 萬792 元計算。
  (四)再者，聲請人自94年7 月起迄今，均任職於力振五金有限公
    司，有其勞工保險被保險人投保資料表在卷可按（見本院卷
    第143 、144 頁）。聲請人雖於協商申請時自陳其每月薪資
    3 萬1,000 元，有上開前置協商審核表可參，惟其復於本件
    更生聲請狀所附財產及收入狀況說明書中稱其每月薪資3 萬
    3,434 元（見本院卷第24頁），且依聲請人之財政部臺灣省
    北區國稅局97年度綜合所得稅各類所得資料清單所示（見本
    院卷第213 頁），其每月平均所得計3 萬5,564 元。準此，
    以聲請人申請協商時即97年度每月收入3 萬5,564 元計算，
    扣除其個人必要生活支出7,697 元及未成年子女扶養費2 萬
    1,584 元後，僅餘6,283 元，而其債務總額高達85萬9,810
    元，足認其確有不能清償債務之虞之情事。此外，債務人復
    查無消費者債務清理條例第6 條第3 項、第8 條或第46條各
    款所定駁回更生聲請之事由存在，則債務人聲請更生，應屬
    有據。揆諸首揭規定及說明，應予開始更生程序，並命司法
    事務官進行本件更生程序。
四、爰裁定如主文。
中    華    民    國    98    年    12    月    25    日
                  民事第一庭  法      官  古振暉
上為正本係照原本作成。
本件不得抗告。
中    華    民    國    98    年    12    月    25    日
                              書  記  官  羅伊安

司法院資訊處製作；財團法人民間司法改革基金會備份。
